臺灣宜蘭地方法院民事判決　　　　　　　 94年度訴字第168號
原　　　告　乙○○
被　　　告　甲○○
上列當事人間因原告提起附帶民事訴訟，請求侵權行為損害賠償
事件，經本院宜蘭簡易庭裁定移來，本院於94年8月11日言詞辯
論終結，判決如下：
    主  文
被告應給付原告新臺幣伍拾伍萬參仟伍佰參拾元，及自民國九十
四年四月二十日起至清償日止，按年息百分之五計算之利息。
原告其餘之訴駁回。
訴訟費用由被告負擔二分之一，餘由原告負擔。
本判決第一項於原告以新臺幣拾捌萬肆仟元供擔保後，得假執行
。
原告其餘假執行之聲請駁回。
    事實及理由
一、按訴狀送達後，原告不得將原訴變更或追加他訴，但擴張或
    減縮應受判決事項之聲明者，不在此限。被告於訴之變更或
    追加無異議而為本案言詞辯論者，視為同意變更或追加，民
    事訴訟法第255條第1項第3款、第2項分別定有明文。本件原
    告原起訴聲明第1項為：被告應給付原告新臺幣（下同）905
    ,645 元，及自起訴狀繕本送達翌日起至清償日止，按年息
    百分之五計算之利息。嗣於本院審理中以言詞追加租車代步
    費用10,500元，變更訴之聲明第1項為：被告應給付原告1,0
    10,645元，及自起訴狀繕本送達翌日起至清償日止，按年息
    百分之五計算之利息。被告就此並未抗辯，揆諸前揭說明，
    原告變更訴之聲明於法並無不合，應予准許。
二、原告主張略以：
（一）原告於民國93年11月19日凌晨零時20分，駕駛自有之車牌
      號碼2Ｔ—6793號自用小貨車沿宜蘭縣礁溪鄉○○○道路往
      臺2線（濱海公路）方向行駛，行經宜4線1.9公里處時，
      對向由被告駕駛之車牌號碼HE—9388號自用小客車竟疏於
      注意，貿然高速行駛，失控駛入原告車道內，造成原告右
      手肘、右手腕及手臂挫傷等傷害，案經宜蘭縣警察局礁溪
      分局車禍事故處理小組處理，並經臺灣省基宜區車輛行車
      事故鑑定委員會鑑定結果認：「甲○○（即被告）駕駛自
      小客車嚴重超速且為閃避人孔蓋駛越分向線入侵來車道，
      致與迎面盛車撞擊，為肇事原因。二、乙○○（即原告）
      駕駛自小客車無肇事因素」，嗣被告不服原鑑定結果，復
      向臺灣省車輛行車事故鑑定覆議鑑定委員會申請覆議，惟
      覆議結果仍照原鑑定意見。換言之，被告駕車嚴重超速，
      且侵入對向車道與原告車輛撞擊，為肇事原因，原告駕車
      並無肇事因素。
（二）按因故意或過失不法侵害他人權利者，負損害賠償責任；
      復按不法侵害他人之身體、健康者，被害人雖非財產上之
      損害，亦得請求賠償相當之金額，民法第184條第1項及第
      195條分別定有明文。被告駕車撞擊原告車輛，致原告身
      體受傷及車輛毀損，被告就此自應依侵權行為法律關係負
      擔賠償責任。原告遭被告撞擊而毀損之自用小貨車經委託
      原廠即太子汽車羅東修車廠（以下簡稱「太子汽車廠」）
      估算修復費用，計需修理費用新臺幣（下同）579,665元
      （含材料費489,065元及工資90,600元），原告就此汽車
      修復費用應負賠償責任。再者，原告於事發後聯絡拖吊車
      將車輛吊離事故現場所支出之拖吊費1,500元，亦屬汽車
      修復費用之一部分，被告就此亦應負賠償責任。又原告原
      本委託太平洋產物保險公司（以下簡稱「太平洋產險公司
      」）估算毀損車輛之修復費用為499,050元（含材料費用
      447,150元及工資51,900元），然為取得法律上之公信力
      ，乃再向太子汽車廠請求估價，將車輛再拖吊至太子汽車
      廠內停放，該車廠因而向原告請求自93年11月20日起至94
      年4月13日止共計144天之停車管理費用及營業損失費用，
      每日以500元計算，共計7,200元，而估價費用為修理費用
      之百分之五，計為24,500元，另將車輛自礁溪鄉拖吊至二
      結村，再從二結村拖吊至太子汽車廠之吊車費用計2,600
      元，總計99,100元，被告就此亦應負賠償之責。另原告所
      有之自用小貨車係平日上下班、外出往返之代步工具，因
      汽車修復費用龐大，原告無力墊付，被告又拒絕賠償，原
      告為能如常作息，不得已乃向上賓小客車租車公司租賃自
      用小客車使用，租期自93年12月1日至94年7月，以每月租
      金35,000元計算，共計支出280,000元，此租車費用為被
      告造成原告汽車毀損無法使用所支出之必要費用，被告自
      應負賠償之責。又原告因被告之不法侵權行為，致身體受
      有右肘挫傷及右臂擦傷，支出醫藥費用380元，被告應負
      賠償之責。原告擔任警察（巡官），為基層幹部，業務繁
      重，因右手肘受傷，造成工作上之困擾，又適逢立法委員
      選舉，勤務極為繁重，並無多餘時間看病或休息，造成原
      告身體及精神上極大的負荷及痛苦，為此並請求精神慰撫
      金50,000元等語，並聲明：（1）被告應給付原告1,010,
      645元，及自起訴狀繕本送達被告翌日起至清償日止，按
      年息百分之五計算之利息。（2）訴訟費用由被告負擔。
      （3）願供擔保請准宣告假執行。
三、被告答辯則以：
    就此車禍事故之發生原因被告應負全部之過失責任沒有意見
    ，但原告請求賠償之金額過高，被告沒有能力負擔。對於原
    告請求醫藥費用380元部分，沒有意見；但被告於事發後即
    代原告找來拖車，故原告請求拖吊費用1,500元部分沒有必
    要；汽車修復費用部分，太子汽車廠估價費用過高，原告車
    輛後方玻璃沒有破損，車後方零件費用不應計入，應採太平
    洋產險公司之估價比較合理；原告請求租車代步費用280,00
    0元部分，沒有必要，原告如果有這些錢，應該拿去修車；
    原告請求精神慰撫金50,000元部分，被告因為車禍也造成困
    擾，並因而遭到判刑，原告請求金額過高；對於原告請求賠
    償將汽車停放在太子修車廠之管理及營業損失費用共計99,
    100元部分，被告認為沒有必要，因為汽車停放在汽車修理
    廠並不需要管理費用，也沒有營業損失，估價部分也不需要
    費用，但對於原告請求吊車費用2,600元部分不爭執等語，
    並聲明：（1）原告之訴及假執行之聲請均駁回。（2）訴訟
    費用由原告負擔。
四、兩造不爭執之事實：
（一）車牌號碼2T—6793號自用小貨車為原告所有，屬一般自用
      廂式小貨車，此有原告提出之車籍資料影本1紙為證，並
      為被告所不爭執。
（二）被告於93年11月19日凌晨駕駛車牌號碼HE—9338號自用小
      客車，沿宜蘭縣礁溪鄉宜四線由東往西方向行駛，於當日
      凌晨零時20分許，行經宜蘭縣礁溪鄉宜4線1.9公里處，本
      應注意汽車在該路段行駛時速不得超過50公里，及應注意
      車前狀況並隨時採取必要之安全措施，且在雙向二車道行
      駛時，應在遵行車道內行駛，而當時天候晴朗、雖夜間但
      有照明，道路乾燥、無缺陷、視距良好，並無不能注意之
      情事，竟疏未注意，猶以時速約60至70公里之速度行駛，
      並貿然跨越行車分向線駛入對向車道，因而與適自對向駛
      來由原告所駕駛之車牌號碼2T—6798號自用小客車發生碰
      撞，致原告受有右肘挫傷之傷害等情，業據原告提出刑事
      告訴，經臺灣宜蘭地方法院檢察署檢察官以94年度偵字第
      287號聲請簡易判決處刑，經本院宜蘭簡易庭於94年5月26
      日以94年度宜交簡字第44號判處被告拘役50日，此有判決
      書1件附卷可稽，並經本院依職權調閱94年度宜交簡字第
      44號卷核閱屬實，且有宜蘭縣警察局礁溪分局道路交通事
      故現場圖、道路交通事故調查報告表 (一)、(二)、現場
      照片14幀、財團法人羅許基金會羅東博愛醫院（以下簡稱
      「羅東博愛醫院」）診斷證明書1紙及臺灣省基宜區車輛
      行車事故鑑定委員會93年12月29日基宜鑑字第0935002128
      號函所附鑑定意見書1件存於刑事卷可參，同為兩造所不
      爭執，堪信為真實。
（三）被告對其就此車禍事故發生應負全部過失責任部分於本院
      審理中自認而不爭執（見本院94年8月11日言詞辯論筆錄
      ），同堪信為真實。
五、本院得心證之理由：
    本件原告主張被告駕駛車輛撞擊原告，致其身體受傷及車輛
    毀損，就此應依侵權行為之法律關係負擔損害賠償責任，並
    請求被告賠償汽車修復費用、拖吊費用、租車代步費用、醫
    藥費用、精神慰撫金及太子修車廠內停車管理費、營業損失
    、估價費用與吊車費用等，被告則以前詞置辯。是本院斟酌
    兩造陳述後，認本件應審酌之爭點為：（一）原告依侵權行
    為之法律關係請求被告賠償，有無理由？（二）原告請求被
    告賠償汽車修復費用、拖吊費用、租車代步費用、醫藥費用
    、精神慰撫金及太子汽車廠內停車管理費、營業損失、估價
    費用與吊車費用等，有無理由？金額若干為合理？茲分別判
    斷如下：
（一）原告依侵權行為之法律關係請求被告賠償，有無理由？
      查被告因駕車嚴重超速，且為閃避人孔蓋而跨越分向線駛
      入對向原告車道內，與原告車輛撞擊，致原告受有右肘挫
      傷之傷害，並致原告車輛毀損，其所為確屬過失之不法侵
      權行為，且其行為與原告身體受傷及車輛毀損之結果間確
      有相當因果關係。是原告主張被告應依侵權行為法律關係
      負擔損害賠償責任，洵無不合。又被告於本院審理中自認
      應負全部過失責任，業如前述，則原告請求被告就此事故
      應負全部過失責任，亦屬有理。
（二）原告請求被告賠償汽車修復費用、拖吊費用、租車代步費
      用、醫藥費用、精神慰撫金及太子汽車廠內停車管理費、
      營業損失、估價費用與吊車費用等，有無理由？金額若干
      為合理？
      按因故意或過失不法侵害他人之權利者，負損害賠償責任
      ；汽車、機車或其他非依軌道行駛之動力車輛，在使用中
      加損害於他人者，駕駛人應賠償因此所生之損害，民法第
      184條第1項、第191條之2分別明文規定。另被害人雖非財
      產上之損害，亦得請求賠償相當之金額；又不法毀損他人
      之物者，應向被害人賠償其物因毀損所減少之價額，民法
      第195條第1項前段、第196條亦有規定。本院既認原告主
      張被告涉有前揭侵權行為為真實，應負全部過失之賠償責
      任，爰就原告請求賠償之金額，分別審酌如下：
 （1）醫藥費用：
      原告請求醫藥費用380元部分，業據其提出羅東博愛醫院
      收據1紙，並為被告所不爭執，是原告請求被告賠償醫藥
      費用380元，洵屬有理，應予准許。
 （2）汽車修復費用：
      原告就汽車毀損修復費用部分提出太平洋產險公司估價單
      及太子汽車廠修護估價單各1份為據，其中太平洋產險公
      司估算修復費用為499,050元（含材料費用447,150元及工
      資51,900元），而太子汽車廠估算修復費用為579,665元
      （含材料費489,065元及工資90,600元）。經被告核對後
      認以太平洋產險公司估算之修復費用為合理，僅就估價單
      中部分費用予以爭執。惟被告未能具體指明估算項目及金
      額有何不當之處，而原告就以太平洋產險公司估價單計算
      修復費用部分亦無意見，是本件即以太平洋產險公司之估
      價單估算之費用認定修復費用。故原告請求被告賠償汽車
      修復費用499,050元為有理由，應予准許，逾此部分則為
      無理由。
 （3）汽車拖吊費用：
      原告主張於事故發生後自行召來拖車將毀損車輛拖離現場
      ，支出拖吊費用1,500元，提出收據1紙為證，該收據之真
      正並為被告所不爭執，堪信為真實。雖被告於本院審理中
      陳稱當時其亦另召來拖車，原告原本不需支出此拖車費用
      云云。惟事故當時時值深夜，原告召來拖吊車將毀損車輛
      拖離事故現場，並拖吊至其認為妥適之處安放，以維護交
      通順暢及安全，此所支出之拖吊費用，實為必要費用，與
      被告是否自行召來拖車無涉，則原告請求被告賠償拖吊費
      1,500元部分為有理由，應予准許。
 （4）租車代步費用：
      原告固提出汽車租賃約定書影本5份及收據4紙主張其自93
      年12月1日起至94年7月間止，以每月35000元之代價，向
      上賓小客車租賃公司租用自用小客車作為代步工具，請求
      被告賠償租車費用280,000元。惟查，依卷附汽車毀損照
      片所示，原告之自用小貨車前方毀損情形雖屬嚴重，需經
      修復始得為通常之使用，然原告並非以駕駛為業，自無全
      日使用該車輛之必要，且車輛毀損，尚有其他交通工具可
      供替代或使用，而依原告請求之租車費用計算，每日租金
      達千餘元，顯已逾必要費用之範圍，衡情實難認原告主張
      每月租車費用35,000元與本件事故有何相當因果關係，原
      告復無其他證據證明確有因本件事故而致每月需支出租車
      費用達35,000元之必要，則其請求被告賠償租車費用280,
      000元部分，即屬無理由，應予駁回。
 （5）太子汽車廠停車管理費、營業損失費、估價費及吊車費用
      ：
      原告主張原本將毀損之自用小貨車送至太平洋產險公司估
      價，因被告無法接受該公司之估價，故將車輛拖吊至原廠
      即太子汽車廠估價修復，該車停放於太子汽車廠期間內，
      該車廠向原告請求自93年11月20日至94年4月13日之停車
      管理費與營業損失費共72,000元、估價費24,500元，及吊
      車費用2,600元，共計99,100元，被告應予賠償，並提出
      估價單1紙為證。然按通常情形將毀損車輛停放至一般進
      行車輛維修之車廠內估價，僅係暫時置放，車廠應無停車
      管理費及營業損失之支出，原告此部分之請求，實屬無據
      。而估價費用因本件係採認太平洋產險公司之估價單認定
      修復費用，則太子汽車廠之估價費用並非必要費用，原告
      此部分之請求，亦無理由。至吊車費用2,600元部分，為
      被告於本院審理中自認而不爭執（見本院94年8月11日言
      詞辯論筆錄），則原告請求被告賠償吊車費用2,600元為
      有理由，應予准許，其餘部分則均無理由。
 （6）精神慰撫金：
      原告主張其擔任警察，業務繁重，其因本件車禍事故致右
      手肘受傷，造成工作上之困擾，且當時適逢立法委員選舉
      ，勤務極為繁重，並無空餘時間看病或休息，造成其身體
      及精神上極大的負荷及痛苦等情，堪信屬實，是本院斟酌
      本件事故發生情節、雙方過失程度，及自稅務電子閘門查
      得兩造財產所得明細表，以及兩造所陳報且未爭執之經濟
      能力、身分及地位，並斟酌被告涉犯過失傷害部分業經刑
      事判決等一切情狀，認原告請求被告給付50,000元之精神
      慰撫金，並無不當，應予准許。
      從而，原告請求被告賠償醫藥費用380元、汽車修復費用
      499,050元、汽車拖吊費用1,500元、前往太子汽車廠之吊
      車費用2,600元及精神慰撫金50,000元，共計553,530元（
      380＋499050＋1500＋2600＋50000＝553530）為有理由，
      應予准許。其餘租車代步費用、太子汽車廠之管理費用、
      營業損失費用、估價費用等，則屬無理由，不應准許。
六、綜上所述，原告基於侵權行為之法律關係，於請求被告給付
    553,530元，及自起訴狀繕本送達被告翌日即94年4月20日起
    至清償日止，按年息百分之五計算之利息之範圍內，為有理
    由，應予准許，逾此範圍之請求，尚乏依據，應予駁回。
七、假執行之宣告：原告陳明願供擔保，聲請宣告假執行，於原
    告勝訴部分，經核尚無不合，爰酌定相當擔保金額准許之。
    至原告其餘假執行之聲請部分，因訴之駁回而失所依據，應
    予駁回。
八、本件事證已臻明確，兩造其餘攻擊防禦方法與舉證，核與判
    決基礎無影響，爰不逐一論述，附此敘明。
九、本件原告之訴一部有理由，一部無理由，依民事訴訟法第79
    條、390條第2項，判決如主文。
中　　華　　民　　國　  94　　年　　8　 　月　　25    日
　　　　　　　　　臺灣宜蘭地方法院民事庭
  　　　　　　　　　　法　官  郭顏毓
正本與原本無異。
如對本判決上訴須於判決送達後20日內向本院提出上訴狀 (須附
繕本)。
中　　華　　民　　國　　94　　年　　8 　　月　　30　　日
　　　　　　　　　    書記官  陳憲文
